# 请教陈版：基金是否为投资性主体的判断以及签订的对赌协议的会计处理

提问人：Winkeytan 时间：2020-03-26 08:05:28
陈版主您好，我之前没接触过公允价值的计量，请教一下：
1 、“该公司按照公允价值对几乎所有投资的业绩进行考量和评价”是认定投资性主体应满足的基本条件之一，这个意味着人事考核对管理层或者投资人员的考核指标应该有被投资方的公允价值吧？但如果没有设这样的考核指标，基金投资后也不会再对被投资企业的公允价值进行定期评估，是否就不符合该条件且该基金不能判定为投资性主体了呢？
如果这样的话：（ 1 ）是否看对被投资企业是否实现控制、共同控制和重大影响，实现的话按长投，不实现的话按交易性金融资产（新金融准则）核算呢？
（ 2 ）在按交易性金融资产核算时，是否就可以用成本计量了呢？如果还是需要用公允价值，那实务中通常怎么去计算这些非上市企业的公允价值呢？
2 、基金与被投资企业的原大股东签订对赌协议，如被投资企业未实现某个目标（利润目标、上市目标等）则大股东需按投资额加上按一定收益率计算的金额回购基金在被投资企业的股权。
（ 1 ）是否必须把该对赌协议作为一项衍生工具入账？入账的话是否确认为以公允价值计量且其变动计入当期损益的金融资产，即会计科目上计入交易性金融资产？
（ 2 ）该衍生工具初始确认时的公允价值应如何计算呢？
（ 3 ）该衍生工具后续计量时，也不用按收益率分期确认投资收益，而是根据公允价值确认公允价值变动损益吧？
那后续计量时的公允价值又应如何计算呢？

回答人：chenyiwei
1 、（ 1 ）理论上“该公司按照公允价值对几乎所有投资的业绩进行考量和评价”是认定投资性主体应满足的基本条件之一，如果未建立公允价值计量的相关制度和考核要求，则不属于投资性主体。但在目前的国内会计实务中，严格满足这些条件的主体并不多见。在此情况下，至少应确保该公司的设立目的单纯是获取股息、利息和处置收益等财务性收益。
（ 2 ）即使不满足认定为投资性主体的条件，对于所持有的金融资产，期末也应按照金融工具准则的规定进行后续计量，包括对FVTPL和FVOCI两类金融资产在期末按公允价值计量。除非满足新CAS 22第四十四条规定的“成本作为公允价值最佳估计”的条件，否则不能以成本对金融资产进行后续计量。
2 、（ 1 ）该对赌协议是与被投资方的原大股东签订的，所以应属于一项单独的金融资产。其计量属性为FVTPL，报表上可能列报为其他非流动金融资产。
（ 2 ）该项金融资产的公允价值计量主要参考以下因素：预期未来业绩承诺期间的盈利低于业绩承诺的差额；资金时间价值；业绩补偿义务人信用风险。如果以股份形式补偿的，还要考虑作为补偿的股份的现时及预计补偿结算时的公允价值。